臺灣彰化地方法院刑事判決　　　　　　 100年度訴字第1280號
公　訴　人　臺灣彰化地方法院檢察署檢察官
被　　　告　楊志宏
指定辯護人　陳青來律師
上列被告因違反毒品危害防制條例案件，經檢察官提起公訴（
100 年度偵字第4637號），本院判決如下：
    主  文
楊志宏販賣第二級毒品，未遂，累犯，處有期徒刑肆年陸月，未
扣案不詳廠牌行動電話壹支（含門號0000000000號SI
M卡壹張）沒收，如全部或一部不能沒收時，追徵其價額。
    犯罪事實
一、楊志宏（綽號「兄仔」、「醉仔」）前於民國92年間，因施
    用毒品案件，經本院以93年度訴字第98號判處有期徒刑10月
    、4月，應執行有期徒刑1年，上訴後，經臺灣高等法院臺中
    分院以93年度上訴字第487號判決上訴駁回確定（下稱第1案
    ）；另於92年間，因竊盜案件，經本院以93年度易字第22號
    判處有期徒刑3年2月，上訴後，經臺灣高等法院臺中分院以
    93年度上訴字第556號判決上訴駁回確定（下稱第2案）；復
    於93年間，因竊盜案件，經本院以93年度易字第466 號判決
    判處有期徒刑8月確定（以下稱為第3案）；再於94年間，因
    竊盜案件，經本院以94年度易字第427號判決判處有期徒刑8
    月確定（以下稱為第4案），嗣因中華民國九十六年罪犯減
    刑條例公布施行，上開第1、3、4 案，經本院以96年度聲減
    字第1568號裁定分別減刑為有期徒刑5月、2月、4月、4月，
    其中之第1、3案與不符合減刑條件之第2 案合併定其應執行
    刑為有期徒刑3年9月確定，再與第4案接續執行，至97年3月
    4日因縮短刑期假釋出監付保護管束，迄97年6月28日保護管
    束期滿未經撤銷假釋，以已執行論。詎其仍不知悔改，明知
    甲基安非他命係毒品危害防制條例第2條第2項第2 款所規定
    之第二級毒品，依法不得販賣，竟意圖營利，基於販賣第二
    級毒品之犯意，於99年11月26日16時47分許，先由邱宗坤以
    其所使用之門號0000000000號（起訴書誤載為0000000000號
    ）之行動電話撥打楊志宏所使用門號為0000000000號之行動
    電話，欲以新臺幣（下同）3,500元至4,000元之代價，向楊
    志宏購買數量為四分之一錢之第二級毒品甲基安非他命（電
    話中係以「工作」為購買毒品之暗語，以做4 個小時表示數
    量），雙方於電話中達成合意後，遂約在彰化縣溪湖鎮「奉
    天宮」前之停車場見面交易，並由邱聰敏駕駛車牌號碼0211
    -VS 號自小客車搭載邱宗坤前往上開地點交易毒品。嗣因警
    方已對楊志宏所持用門號為0000000000號之行動電話實施通
    訊監察，待雙方分別到場後，於邱宗坤下車至楊志宏所駕駛
    車輛旁交易之際，警方即予攔查圍捕，楊志宏見狀，竟駕駛
    上開車輛搭載邱宗坤加速衝撞警車，而對依法執行警察職務
    之黃三井、楊明復等人施以強暴行為（其涉妨害公務部分，
    另向檢察官舉發），並因而逃離現場，而使得該次交易未能
    完成，員警並當場逮捕駕車與邱宗坤一同到現場之邱聰敏，
    而循線查悉上情。
二、案經臺灣彰化地方法院檢察署檢察官自動簽分偵查起訴。
    理  由
壹、程序部分
一、按被告以外之人於偵查中向檢察官所為陳述，除顯有不可信
    之情況者外，得為證據，同法第159 條之1 第2 項定有明文
    。偵查中對被告以外之人（包括證人、鑑定人、告訴人、被
    害人及共同被告等）所為之偵查筆錄，或被告以外之人向檢
    察官所提之書面陳述，性質上均屬傳聞證據。惟現階段刑事
    訴訟法規定檢察官代表國家偵查犯罪、實施公訴，依法其有
    訊問被告、證人及鑑定人之權，證人、鑑定人且須具結，而
    實務運作時，檢察官偵查中向被告以外之人所取得之陳述，
    原則上均能遵守法律規定，不致違法取供，其可信度極高。
    本件證人邱聰敏、邱宗坤於檢察官偵查中所為之陳述，其未
    曾提及檢察官在偵查時有不法取供之情形，上開供述復無顯
    不可信之情況，依上說明，證人邱聰敏、邱宗坤於偵查中之
    證言自具有證據能力。
二、按有事實足認被告或犯罪嫌疑人有最輕本刑為3 年以上有期
    徒刑之罪嫌，並危害國家安全或社會秩序情節重大，而有相
    當理由可信其通訊內容與本案有關，且不能或難以其他方法
    蒐集或調查證據者，得發通訊監察書，通訊保障及監察法第
    5 條第1 項第1 款定有明文。又按通訊監察錄音之譯文，僅
    屬依據監聽錄音結果予以翻譯之文字，固具文書證據之外觀
    ，但實際上仍應認監聽所得之錄音帶或光碟，始屬調查犯罪
    所得之證物；刑事訴訟法第165 條之1 第2 項所稱之證物，
    如其蒐證程序合法，並經合法調查，自具證據能力。因此檢
    察官如提出通訊監察錄音之譯文為其證據方法，實乃以其監
    聽所得之錄音帶或光碟，為調查犯罪所得之證物，法院本應
    依刑事訴訟法第165 條之1 所列之方法調查，以判斷該錄音
    帶或光碟是否與通訊監察錄音之譯文相符。而監聽錄音製作
    之譯文，雖通常為偵查犯罪機關單方面製作，然若被告或訴
    訟關係人對其真實性並無爭執，經法院於審判期日提示譯文
    供當事人辨認、表示意見並為辯論者，程序自屬適法（最高
    法院95年度臺上字第295 號、94年度臺上字第4665號判決意
    旨參照）。查被告楊志宏所使用之門號0000000000號行動電
    話，於99年11月26日10時起至同年月24日10時止，經本院核
    發通訊監察書實施通訊監察，而由彰化縣警察局溪湖分局依
    監聽錄音所製作之監聽譯文，經本院提示予檢察官、被告及
    辯護人後，迄言詞辯論終結前均無異議，且同意採為證據，
    對譯文內容真實性亦無爭執，是卷附通訊監察譯文均具證據
    能力。
三、按被告以外之人於審判外之言詞或書面陳述，除法律有規定
    者外，不得作為證據，刑事訴訟法第159 條第1 項固有明文
    ，惟被告以外之人於審判外之陳述，雖不符合同法第159 條
    之1 至第159 條之4 規定，但經當事人於審判程序同意作為
    證據，法院審酌該言詞陳述或書面陳述作成時之情況，認為
    適當者，亦得為證據，當事人、代理人或辯護人於法院調查
    證據時，知有第159 條第1 項不得為證據之情形，而未於言
    詞辯論終結前聲明異議者，視為有前項之同意，此觀同法第
    159條之5規定即明。經查，除證人邱聰敏、邱宗坤於偵訊之
    證述（已如前述）外，本判決後開引用其餘各該被告以外之
    人於審判外之陳述（包含書面陳述），固亦皆屬傳聞證據，
    惟當事人及指定辯護人雖知上開證據資料為傳聞證據，但於
    本院準備程序及審判期日中均表示無意見而不予爭執，且迄
    至言詞辯論終結前亦未再聲明異議，本院審酌上開證據資料
    製作時之情況尚無違法不當等瑕疵，且與本案具有關連性，
    認為以之作為證據應屬適當，揆諸前開規定，爰逕依刑事訴
    訟法第159條之5規定，認該等證據資料均例外有證據能力。
四、按關於非供述證據之物證，或以科學、機械之方式，對於當
    時狀況所為忠實且正確之記錄，性質上並非供述證據，均應
    無傳聞法則規定之適用；如該非供述證據非出於違法取得，
    並以依法踐行調查程序，即不能謂無證據能力（最高法院97
    年度臺上字第1401號、6153號、3854號判決可資參照）。查
    本件照片4 張，因非屬供述證據，並無人對現實情形之記憶
    、知覺經常可能發生之誤差（如知覺之主觀性及記憶隨時間
    推移而發生變化、遺忘等），故上開非供述證據，並無傳聞
    法則之適用至明，且非違法採證所得，被告、辯護人及檢察
    官亦未爭執上開非供述證據有何違法取得上開物證之情形，
    復經本院於審理中踐行調查程序，自均有證據能力。
貳、實體部分
一、訊據被告楊志宏固坦承有於上開時間，以上開行動電話門號
    與邱宗坤聯繫，並相約至上開地點見面，而後因員警攔查圍
    捕，被告即駕車搭載證人邱宗坤逃離現場等情，惟矢口否認
    有何販賣第二級毒品甲基安非他命之犯行，辯稱：伊係要與
    邱宗坤見面後，再合資至溪湖的金寶山釣蝦場向綽號「阿順
    」之人購買毒品云云。辯護人另為被告辯護稱：證人邱宗坤
    與本院審理時前後證述不一，不足採信云云。經查：
(一)證人邱宗坤於99年11月26日16時47分，以其所使用之門號00
    00000000號之行動電話撥打被告所使用門號為0000000000號
    之行動電話，欲以3,500至4,000元之代價向被告購買數量為
    四分之一錢之第二級毒品甲基安非他命，達成合意後，遂約
    在彰化縣溪湖鎮「奉天宮」前之停車場見面交易，嗣因員警
    攔查圍捕始未遂等情，業據證人邱宗坤於偵查中具結證稱：
    「（問：提示99年11月26日16時47分37秒通訊監察譯文，是
    否你跟販毒者的對話？）是，我的電話是0000000000，對方
    電話我忘記了，當時我跟邱聰敏在一起，我們是一起從台中
    開車過來，我們是一起去買毒品，楊志宏的電話是之前吸毒
    的朋友給我的，說找他可以買到毒品，之前就跟他買過毒品
    ，這一次是打電話給他約在溪湖奉天宮的停車場，我在電話
    中說『做4個小時就好』意思就是要購買四分之一錢重量的
    安非他命，見面後，我就上楊志宏的車，要交易毒品，警察
    就衝過來了，楊志宏就載著我跑掉，後來在員林讓我下車，
    當日打電話給楊志宏就是要跟他買安非他命。」等語（見10
    0年度偵字第4637號卷第31 頁），及於本院審理時具結證述
    ：「（問：在偵訊時，你是不是具結後作證，99年11月你打
    電話給被告與被告約在溪湖奉天宮的停車場，是否實在？）
    實在。（問：是否願意把事情交代清楚？）好，那次是要向
    被告購買甲基安非他命四分之一錢，大約三千五到四千之間
    ，但是沒有成，警察就來了。（問：你向被告買多少量？）
    四分之一錢，價格約三千五到四千之間，我忘記了。」等語
    （見本院卷第102頁反面至103頁反面）；證人邱聰敏於偵查
    中也具結證稱：「（問：提示通訊監察譯文，是否為你與楊
    志宏的對話內容？）通話是我另一個朋友邱宗坤與楊志宏的
    對話....，邱宗坤是要跟楊志宏買安非他命。（問：邱宗坤
    在何處？）26日晚上與楊志宏一起逃掉，我剛到約定地點後
    ，邱宗坤就下車，要向楊志宏買毒品，邱宗坤進入楊志宏的
    車子後，警察就出現了，當時警察的車擋到我的車，楊志宏
    就載著邱宗坤逃掉。（問：你之前與楊志宏交易毒品，都是
    用『工作』當術語？）沒有，那是邱宗坤與楊志宏的對話。
    （問：為何跟邱宗坤一起向楊志宏買毒品？）邱宗坤叫我載
    他下來，當時是邱宗坤跟我說要找『醉兄』買安非他命。（
    問：如何確定邱宗坤打電話給楊志宏是要買毒品？）我們在
    台中要來彰化，他就說要找『醉兄』買毒品。（如何確定邱
    宗坤跟楊志宏是買安非他命？）他在車上有跟我說要跟楊志
    宏買安非他命。」等語（見99年度他字第2615號卷第15至16
    頁），另於本院審理時具結證述：「（問：99年11月26日下
    午4點多時，你是不是與邱宗坤在一起？）有，4點多邱宗坤
    叫我從台中開車載他到溪湖，說要找朋友。（問：他只有說
    要找朋友嗎？）他說找朋友，找藥。（問：你剛才說現在距
    案發時間已經一年了，所以已經記不清楚，是不是表示你之
    前在偵查中陳述，是否記得比較清楚？）當時記得比較清楚
    ，我有據實陳述。（問：你有無聯絡被告）沒有，電話是邱
    宗坤打的，我都稱呼被告為『醉仔』，因為我長他很多歲，
    我不可能稱呼他為『醉兄』。」等語（見本院卷第76至79頁
    ）。核證人邱宗坤、邱聰敏於偵查中及本院審理時之證詞均
    大致相符。又有如附表所示被告所使用門號0000000000號行
    動電話之通訊監察譯文1份在卷可稽（見99年度他字第2615
    號偵查卷第7 頁、第31至32頁），核與證人邱宗坤、邱聰敏
    前開證述之情節均相符。參以依被告所述，被告與證人邱宗
    坤並無任何恩怨或債務糾紛（見本院卷第105 頁），且被告
    亦無辯稱與證人邱聰敏有何恩怨或債務糾紛，則衡情，證人
    邱宗坤、邱聰敏應無設詞誣攀被告之理，是其等上開證詞，
    應非虛妄，堪以採信。另員警於案發當日攔捕被告之過程，
    亦經證人即員警黃三井於本院審理時具結證述明確（見本院
    卷第73至75頁反面）。此外，復有99年度聲監字第902 號通
    訊監察書暨電話附表、職務報告、門號0000000000、000000
    0000號行動電話申設人資料查詢、現場位置圖各1 份、現場
    照片4張在卷可憑，是本件起訴尚非無憑。
(二)至被告雖辯稱：伊係要與邱宗坤見面後，再合資至溪湖的金
    寶山釣蝦場向綽號「阿順」之人購買毒品云云，然查證人邱
    宗坤於本院審理時就此具結證稱：「（問：被告辯稱他是要
    跟你合資一起向金寶山釣蝦場阿順購買甲基安非他命，是否
    有這回事？）我沒有聽過這個人。」等語甚明（見本院卷第
    103 頁反面），且被告始終無法提供綽號「阿順」之人之聯
    絡方式或真實姓名以供查證，足認被告上開所辯僅係卸責之
    詞，不足採信。另辯護人雖為被告辯護稱：證人邱宗坤於本
    院審理時原具結證稱：被告在庭其不會有壓力，案發當天是
    要將錢交給被告，透過被告向友人購買四分之一錢的甲基安
    非他命，並不是要向被告購買毒品，而後始改證稱其係要向
    被告購買毒品，前後證述不一，不足採信云云，惟查證人邱
    宗坤於本院審理時所證述之內容前後雖不一致，然經審判長
    諭知與被告隔離訊問後，即具結證稱如上所述，而此證述前
    後不一致之原因，業據證人邱宗坤於本院審理時具結證稱：
    「（問：為何剛才不敢講？）因為被告在場。」等語甚詳（
    見本院卷第103 頁），況證人邱宗坤於本院審理時與被告隔
    離後之證述與其在偵查中被告亦不在庭之證述相符，業已如
    上所述，顯認被告在庭確會影響證人邱宗坤之證述甚明，是
    證人邱宗坤於本院審理時之證述，應以其與被告隔離後之證
    述為可採，辯護人上開所辯，應無理由。
(三)另按毒品危害防制條例第4 條之販賣毒品罪，行為人祇須有
    營利之意圖而販入或賣出毒品者，其犯罪即屬成立，並不因
    行為人所獲得之利益係現金或其他實物而有不同（最高法院
    97年度臺上字第2422號判決要旨參照）；又按販賣毒品之所
    謂販賣行為，係行為人基於營利之目的，而販入或賣出毒品
    而言。販賣毒品者，其主觀上須有營利之意圖，且客觀上有
    販賣之行為，即足構成，至於實際上是否已經獲利，則非所
    問。即於有償讓與他人之初，係基於營利之意思，並著手實
    施，而因故無法高於購入之原價出售，最後不得不以原價或
    低於原價讓與他人時，仍屬販賣行為。必也始終無營利之意
    思，縱以原價或低於原價有償讓與他人，方難謂為販賣行為
    ，而僅得以轉讓罪論處（最高法院93年度臺上字第1651號判
    決要旨參照）。經查，本件被告與證人邱宗坤間，既欲以3,
    500元至4,000元之代價交易甲基安非他命四分之一錢之事實
    ，此經調查屬實，考量社會大眾均知買賣毒品係非法行為之
    客觀社會環境，並依據上開積極證據及經驗法則綜合研判，
    倘無差額利潤可圖，衡情被告應不致於甘冒罹犯重典之風險
    ，而無端平白交付毒品之理，是被告應有營利之意圖甚明。
(四)綜上，本件事證明確，被告所為販賣第二級毒品之犯行，堪
    以認定。
二、查甲基安非他命為毒品危害防制條例第2條第2項第2 款所列
    管之第二級毒品，不得非法持有或販賣，是核被告所為，係
    犯毒品危害防制條例第4條第2 項、第6項之販賣第二級毒品
    未遂罪。又被告基於販賣之目的而持有第二級毒品之低度行
    為，應為其販賣之高度行為所吸收，不另論罪。再被告有犯
    罪事實欄所載之前科紀錄，有臺灣高等法院被告全國前案紀
    錄表1份在卷可稽，其於有期徒刑執行完畢5年內，故意再犯
    本件有期徒刑以上之罪，為累犯，應依法加重其刑（法定本
    刑為無期徒刑部分，依刑法第65條第1 項之規定不得加重）
    。另被告所為之犯行，僅達未遂程度，爰依刑法第25條第2
    項之規定減輕其刑，此部分同時具有加重及減刑之事由，依
    法應先加後減之。爰審酌被告明知甲基安非他命為政府列管
    之第二級毒品，使用容易成癮，濫行施用，會對施用者身心
    造成傷害，且因其成癮性，常使施用者經濟地位發生實質改
    變而處於劣勢，容易造成家庭破裂戕害國力，為國家嚴格查
    禁之違禁物，竟仍不顧其販賣之對象可能面臨之困境，而販
    賣毒品予他人施用，致生危害於社會非輕，且其於員警攔查
    圍捕時，竟駕車加速衝撞警車而逃離現場，實不可取，並衡
    酌其犯後仍否認犯行，未見悔意，及其智識程度、生活狀況
    、犯罪之手段、目的、販賣毒品之數量多寡、次數、所得利
    益等一切情狀，量處如主文所示之刑，以示懲儆。
三、再按毒品危害防制條例第19條第1 項規定宣告沒收，因該條
    項並無如同條例第18條第1 項所定「不問屬於犯人所有與否
    ，沒收之」之明文，故應屬相對沒收主義之立法，應沒收之
    物，應以屬被告所有者為限（最高法院93年度臺上字第462
    號判決參照）。查未扣案不詳廠牌之行動電話1 支（含內裝
    之0000000000號SIM卡1張），為被告所有，業據被告於本院
    審理時供述在卷（見本院卷第72頁反面、第105 頁），且係
    供被告與購毒者邱宗坤聯繫所用，已如上所述，雖未扣案，
    然仍應依毒品危害防制條例第19條第1 項之規定宣告沒收，
    如全部或一部不能沒收，應追徵其價額。
四、至被告涉犯妨害公務部分，未據起訴，應另行向檢察官舉發
    ，附此敘明。
據上論斷，應依刑事訴訟法第299 條第1 項前段，毒品危害防制
條例第4條第2項、第6項、第19條第1項，刑法第11條、第47條第
1項、第25條第2項，判決如主文。
本案經檢察官陳鼎文到庭執行職務。
中    華    民    國   100    年    12    月    30    日
                  刑事第六庭    審判長法官  葛永輝
                                法      官  黃玉琪
                                法      官  陳彥志
以上正本證明與原本無異。
如不服本判決應於收受判決後10日內向本院提出上訴書狀，並應
敘述具體理由；其未敘述上訴理由者，應於上訴期間屆滿後20日
內向本院補提理由書（均須按他造當事人之人數附繕本）「切勿
逕送上級法院」。
中    華    民    國   100    年    12    月    30    日
                                書  記  官  林淑文
附錄論罪科刑法條：
毒品危害防制條例第4條第2項、第6項
製造、運輸、販賣第二級毒品者，處無期徒刑或 7 年以上有期
徒刑，得併科新臺幣 1 千萬元以下罰金。
前五項之未遂犯罰之。
附表：
 ┌────────────────────────────────────────────────────────┐
 │溪湖分局通訊監察譯文表                                                                                          │
 │監察電話：0000-000000、0000-000000。                                                                            │
 │監察日期：民國99年11月26日至99年11月27日止                                                                      │
 │監察文號：99年聲監字第000902號                                                                                  │
 │譯文執行人員：警員施並課                                                                                        │
 │A：監察對象   B：非監察對象                                                                                     │
 ├────────┬──┬───────┬──────┬──────────────────────┬──────┤
 │ 監察號碼       │發話│ 非監察用戶   │通話開始時間│ 通話內容                                   │基地台位置  │
 │ （A）          │方向│ （B）        │            │                                            │ （代號）   │
 ├────────┼──┼───────┼──────┼──────────────────────┼──────┤
 │0000-000000     │←  │ 0000-000000  │99/11/26    │A：喂！                                     │29294       │
 │楊志宏          │    │（購毒之男子）│16時47分37秒│B：喂，醉兄哦！                             │彰化縣員林鎮│
 │                │    │              │            │A：ㄏㄟ...                                  │中東里山腳路│
 │                │    │              │            │B：現在有空嗎?                              │5段265號3樓 │
 │                │    │              │            │A：ㄟ...方便是方便，但是我現在要去載人ㄋㄟ..│            │
 │                │    │              │            │   要去載我老婆耶！                         │            │
 │                │    │              │            │B：ㄏㄟ...我現在想說要下去...要去做..       │            │
 │                │    │              │            │A：快下來...快下來...                       │            │
 │                │    │              │            │B：工作我自己要做的哦！                     │            │
 │                │    │              │            │A：ㄏㄚ？                                   │            │
 │                │    │              │            │B：工作自己要做的！                         │            │
 │                │    │              │            │A：我聽不懂？                               │            │
 │                │    │              │            │B：工作啊！(指要購買毒品的暗語)             │            │
 │                │    │              │            │A：嗯。                                     │            │
 │                │    │              │            │B：我做4個小時就好(指毒品數量4公克)。       │            │
 │                │    │              │            │A：按ㄋㄟ哦!4小時哦！                       │            │
 │                │    │              │            │B：ㄏㄟ...                                  │            │
 │                │    │              │            │A：好啊！你下來。                           │            │
 ├────────┼──┼───────┼──────┼──────────────────────┼──────┤
 │0000-000000     │←  │ 0000-000000  │99年11月26日│B：喂，醉兄哦！啊我交流道下來要往哪裡去？   │29133       │
 │楊志宏          │    │（購毒之男子）│17時35分35秒│A：我現在在埔鹽。                           │彰化縣埔鹽鄉│
 │                │    │              │            │B：埔鹽！                                   │好修村員鹿路│
 │                │    │              │            │A：嗯。                                     │二段72號5樓 │
 │                │    │              │            │B：過去埔鹽...                              │            │
 │                │    │              │            │A：你溜下來了嗎？(下交流道了嗎？)           │            │
 │                │    │              │            │B：溜下來了。                               │            │
 │                │    │              │            │A：在溪湖交流道哦？                         │            │
 │                │    │              │            │B：嗯                                       │            │
 │                │    │              │            │（雙方約地點交易毒品）                      │            │
 │                │    │              │            │A：你從大路來啦！看要在哪裡？               │            │
 │                │    │              │            │（地點另外再約）                            │            │
 ├────────┼──┼───────┼──────┼──────────────────────┼──────┤
 │0000-000000     │←  │ 0000-000000  │99年11月26日│B：喂，醉兄，我到了哦！                     │29423       │
 │楊志宏          │    │（購毒之男子）│17時50分13秒│（溪湖鎮奉天宮停車場）                      │彰化縣溪湖鎮│
 │                │    │              │            │A：我在這裡等你，沒有看到你！               │彰水路四段43│
 │                │    │              │            │B：我在第一台ㄋㄟ！                         │號          │
 │                │    │              │            │A：你第一台，我在最裡面這台啊！             │            │
 │                │    │              │            │B：好...好！                                │            │
 │                │    │              │            │（雙方見面，交易毒品完成，遭警方圍捕逃逸）  │            │
 └────────┴──┴───────┴──────┴──────────────────────┴──────┘